【裁判字號】    99,易,192
【裁判日期】    990819
【裁判案由】    詐欺
【裁判全文】
臺灣苗栗地方法院刑事判決               99年度易字第192號
公  訴  人  臺灣苗栗地方法院檢察署檢察官
被      告  乙○○
上列被告因詐欺案件，經檢察官提起公訴（99年度偵緝字第47號
），因被告於本院準備程序時就被訴事實為有罪之陳述，經告知
簡式審判程序之旨，並聽取當事人之意見後，本院合議庭裁定改
由受命法官獨任依簡式審判程序進行，並判決如下：
    主  文
乙○○幫助犯詐欺取財罪，處有期徒刑參月，如易科罰金，以新
臺幣壹仟元折算壹日。
    事  實
一、乙○○明知在犯罪集團專門收集人頭帳戶用以犯罪之社會現
    象層出不窮之際，若將自己之銀行帳戶存摺、金融卡出租或
    提供他人使用，可能因此供不法詐騙份子用以詐欺他人將款
    項匯入後，再加以提領之用，竟仍不違背其本意，基於幫助
    他人詐欺取財之不確定故意，於民國98年4 月24日前數日，
    在臺北縣三峽鎮某處，將其所有之華南商業銀行中華路分行
    帳號000000000000號帳戶之存摺、金融卡及密碼等資料，交
    予真實姓名年籍不詳之詐騙集團成員，供其所屬之詐欺集團
    使用。嗣該詐欺集團成員取得乙○○上開存摺、金融卡及密
    碼後，即意圖為自己不法之所有，基於詐欺取財之犯意，於
    98年4 月23日下午6 時20分許，撥打電話向甲○○佯稱：其
    先前網路購物付款方式設定錯誤，造成每月將固定扣款，須
    至提款機辦理更正云云，致甲○○陷於錯誤，乃於98年4 月
    24日11時許，匯款共計新臺幣（下同）587,000 元至乙○○
    上開帳戶內。嗣經甲○○發覺有異報警處理，而循線查獲上
    情。
二、案經臺北市政府警察局中正第二分局報由臺灣臺北地方法院
    檢察署檢察官，呈請臺灣高等法院檢察署核轉臺灣苗栗地方
    法院檢察署檢察官偵查起訴。
    理  由
一、查本件被告乙○○所犯並非死刑、無期徒刑、最輕本刑為3
    年以上有期徒刑之罪或高等法院管轄第一審案件，而被告於
    準備程序進行中，就被訴事實為有罪之陳述，經法官告知簡
    式審判程序之旨，並聽取公訴人及被告之意見後，本院認適
    宜改依簡式審判程序進行，爰依刑事訴訟法第273 條之1 第
    1 項之規定，由本院合議庭裁定由受命法官獨任進行簡式審
    判程序，合先敘明。
二、上開犯罪事實，業據被告乙○○於本院準備程序、審理時坦
    承不諱，核與證人即被害人甲○○於警詢中所證述之情節相
    符，復有被告乙○○上開華南銀行中華路分行之開戶資料、
    存款往來明細表各1 份、被害人甲○○之匯款交易明細表6
    紙等在卷可稽，足認被告之自白與事實相符，自堪採信。按
    刑法上之故意，分為直接故意與間接故意。行為人對於構成
    犯罪之事實，明知並有意使其發生者，為直接故意；行為人
    對於構成犯罪之事實，預見其發生而其發生並不違背其本意
    者，為間接故意。又幫助犯之成立，以行為人主觀上認識被
    幫助者正欲從事犯罪或係正在從事犯罪，且該犯罪有既遂之
    可能，而其行為足以幫助他人實現構成要件者，即具有幫助
    故意，並不以行為人確知被幫助者係犯何罪名為必要。而按
    金融機構之帳戶為個人理財之工具，為便利大眾使用此一理
    財工具，對於申請開設金融帳戶並無設有任何特殊之限制，
    一般民眾皆能自由申請開戶，並得同時在不同金融機構申請
    多數存款帳戶使用，乃眾所周知之事實，依一般人之社會生
    活經驗，倘係經由合法管道之收入或支出，其於金融帳戶之
    存放及提領，本可自行向金融行庫開立帳戶後使用，殊無大
    費周章使用他人帳戶之必要，況且近來犯罪案件層出不窮，
    犯罪集團多利用人頭帳戶做為出入帳戶，不僅廣為媒體所披
    載，亦經政府一再宣導提醒注意，尤以現今各地金融機構所
    設自動提款機莫不設定轉帳之警示畫面，或張貼警示標語，
    促請使用大眾注意，衡諸目前社會以電視、報紙甚至網路等
    管道流通資訊之普及程度，以及使用自動提款機從事提款、
    轉帳交易之頻繁，苟見有陌生人不思以自己名義申請開立帳
    戶，反而向不特定人蒐集或收購他人之金融機構帳戶使用，
    自屬可疑。本件被告乙○○於行為時係成年人，已有相當之
    社會經驗，對於帳戶提供他人使用，將可能為他人從事不法
    ，應有預見，仍將帳戶之存摺、金融卡連同密碼交予真實姓
    名年籍不詳之成年男子所使用，其雖未參與上開犯罪之構成
    要件行為，然其顯係以幫助他人犯罪之意思，實施上開犯罪
    構成要件以外之行為，其幫助詐欺取財犯行，堪可認定，應
    依法論科。
三、核被告乙○○所為，係犯刑法第30條第1 項、第339 條第1
    項之幫助詐欺取財罪。被告提供帳戶等資料予詐騙集團成員
    之幫助犯行，應依刑法第30條第2 項之規定，按正犯之刑減
    輕之。爰審酌被告為具一般社會生活經驗之人，知悉現今社
    會詐騙集團猖獗，若將私人帳戶提供他人使用，將有成為犯
    罪人頭帳戶之可能，竟仍將其申設之銀行帳戶存摺、提款卡
    等交付他人使用，助長犯罪風氣，並影響社會交易安全，增
    加被害人尋求救濟之困難，殊屬不當，然念及被告本身並未
    實際參與詐欺取財之犯行，責難性較輕，及犯後坦承犯行，
    已有悔意，態度尚佳等一切情狀，量處如主文所示之刑，並
    諭知易科罰金之折算標準，以示懲儆。
據上論斷，應依刑事訴訟法第273 條之1 第1 項、第299 條第1
項前段，刑法第30條、第339 條第1 項、第41條第1 項前段，刑
法施行法第1 條之1 第1 項、第2 項前段，判決如主文。
本案經檢察官黃俊鳴到庭執行職務。
中    華    民    國    99    年    8     月    19    日
                  刑事第三庭    法  官  顏苾涵
以上正本證明與原本無異。
如不服本判決應於收受判決後10日內向本院提出上訴書狀，並應
應敘述具體理由。其未敘述上訴理由者，應於上訴期間屆滿後20
日內向本院補提理由書(均須按他造當事人之人數附繕本)「切勿
逕送上級法院」。
中    華    民    國    99    年    8     月    19    日
                                書記官  涂村宇
附錄本案論罪科刑法條
中華民國刑法第339條
（普通詐欺罪）
意圖為自己或第三人不法之所有，以詐術使人將本人或第三人之
物交付者，處 5 年以下有期徒刑、拘役或科或併科 1 千元以下
罰金。
以前項方法得財產上不法之利益或使第三人得之者，亦同。
前二項之未遂犯罰之。

司法院資訊處製作；財團法人民間司法改革基金會備份。
